最高法院刑事判決　　　　　　一○○年度台上字第二六○九號
上　訴　人　台灣高等法院檢察署檢察官　
上　訴　人　
即　被　告　黃榮華
上列上訴人等因被告違反毒品危害防制條例案件，不服台灣高等
法院中華民國九十九年一月十二日第二審判決（九十八年度上訴
字第三六五四號，起訴案號：台灣桃園地方法院檢察署九十七年
度偵字第一０一一八號），提起上訴，本院判決如下：
    主  文
上訴駁回。
    理  由
按刑事訴訟法第三百七十七條規定，上訴於第三審法院，非以判
決違背法令為理由，不得為之。是提起第三審上訴，應以原判決
違背法令為理由，係屬法定要件。如果上訴理由書狀並未依據卷
內訴訟資料，具體指摘原判決不適用何種法則或如何適用不當，
或所指摘原判決違法情事，顯與法律規定得為第三審上訴理由之
違法情形，不相適合時，均應認其上訴為違背法律上之程式，予
以駁回。一、本件檢察官上訴意旨略稱：行動電話服務須以晶片
卡（即SIM 卡）為使用介面，因此電信公司於出租行動電話門號
予消費者使用時，即同時附帶提供晶片卡給消費者作為門號使用
之介面，故電信公司接受消費者申辦門號並將該門號開通上線時
，該晶片卡之所有權已移轉於消費者，自不能認該晶片卡仍屬電
信公司所有之物，原判決主文就被告黃榮華所使用之門號000
0000000號之行動電話，固予以宣告沒收，惟將扣押之SI
M 卡排除在沒收之外，自有判決不適用法則之違誤。二、上訴人
即被告黃榮華上訴意旨略稱：（一）、關於原判決事實欄(一)部分
，經查卷內並無當日二時許，黃榮華與郭文俊之通聯紀錄，且因
該次毒品並未扣案送化驗，無法確定係第三級毒品愷他命（KETA
MINE，俗稱Ｋ他命），原判決僅依郭文俊之警詢筆錄，在無補強
證據下，遽認黃榮華有販賣第三級毒品愷他命予郭文俊，其判決
自有理由矛盾或理由不備之違法。（二）、原判決認定黃榮華於
民國九十七年四月二十一日凌晨三時三十分許，販賣愷他命予郭
文俊，係以當日凌晨三時五十七分許，黃榮華有以門號0000
000000號行動電話與郭文俊所有門號000000000
0號行動電話聯絡通話。惟一般毒品交易，應是先以電話聯絡後
，再約定交易毒品之時間、地點，而本件認定毒品交易之時間為
九十七年四月二十一日凌晨三時三十分，卻又認為黃榮華與郭文
俊係於同日凌晨三時五十七分之該次行動電話通聯，相約於同日
凌晨三時三十分交易毒品，在時間先後順序上，實無可能，顯然
違背經驗法則。故前揭通聯紀錄，尚無法證明黃榮華有於同日凌
晨三時三十分許，販賣愷他命予郭文俊之犯行。又稱販賣予郭文
俊之愷他命為二十公克，然郭文俊於同日凌晨四時五十分許，於
桃園縣八德市○○路與長興路口遭警攔查時，其隨身攜帶之愷他
命十小包，重達二十三點八六公克，而非二十公克，未減反增，
顯違常理。又依證人徐文良於台灣桃園地方法院檢察署（下稱桃
園地檢署）之證述，其並未注意黃榮華於同年四月二十一日凌晨
一、二點，將車開到店裡後，有沒有人來找過伊。而於原審證稱
：九十七年四月二十日、二十一日這兩天，郭文俊並未到「 FSK
」修車廠找過黃榮華，自應採為有利黃榮華之認定。郭文俊於第
一審訊問時證稱：該十包愷他命是伊向別人拿的，準備和黃榮華
一起施用；而於桃園地檢署偵訊時則證述：查獲當天，並沒去「
FSK 」修車廠，前後證述不一；另於原審證述：九十七年四月二
十一日凌晨三時三十分，係在中壢伯爵商務旅店上班，並未於同
年四月二十日、二十一日凌晨至「FSK 」修車廠找黃榮華購買毒
品，被查獲當天之毒品係在舞廳向綽號小黑之男子購買，因遭警
恐嚇，故供稱查獲毒品係向黃榮華購買，其警詢所述不實等語。
自不能以郭文俊前後不一、有瑕疵之證詞，認定黃榮華販賣愷他
命犯行。（三）、證人徐文良於桃園地檢署偵訊時證述：郭文俊
跟黃榮華有來過，他們是朋友，約在案發一星期前。而案發時間
即為警查獲之同年月二十一日早上七時三十分，則一星期前，應
是同年月十四日左右。依徐文良之證述，更可證明黃榮華並未於
同年月二十日凌晨二時許，在前揭「FSK 」修車廠內，販賣十公
克愷他命予郭文俊。且遍查卷內黃榮華與郭文俊通聯紀錄，僅在
同日凌晨二時五十二分七秒，有黃榮華與郭文俊之通聯，惟該次
通聯係黃榮華以門號0000000000號行動電話撥打郭文
俊門號0000000000號行動電話，可見同年月二十日凌
晨二時許，郭文俊並未至「FSK 」修車廠。原判決認定上開時間
，黃榮華在「FSK 」修車廠販賣愷他命予郭文俊一事，無非以郭
文俊警詢供詞為唯一之證據，惟該供詞，嗣為郭文俊於偵查中及
原審所否認，依罪疑唯輕、有利被告之法則，該部分犯嫌，應為
無罪之判決等語。
本件原審經審理結果，認為黃榮華有其事實欄所載意圖營利，販
賣第三級毒品愷他命予郭文俊共二次之犯行，係以：上開事實，
業據郭文俊於警詢中證稱：伊於二十一日凌晨三時三十分左右，
在「FSK 」修車廠，以每公克新台幣（下同）三百五十元向黃榮
華購得愷他命二十公克；於同月十九日（原判決認係二十日之誤
，見原判決第五頁第一四行）凌晨二時許，在「FSK 」修車廠，
以每公克三百五十元購得愷他命十公克，共向黃榮華購買二次。
伊使用門號0000000000號行動電話與黃榮華聯絡等語
甚詳（見偵字第一○一一八號偵查卷第一七頁）。參以黃榮華與
郭文俊二人上開行動電話有如下之通聯紀錄：１、四月十九日（
星期六）：21：48：05（05秒）；23：04：37（18秒）；
23：29：30（09秒）；23：44：08（36秒）２、四月二十日（
星期日）：04：37：59（13秒）；06：21：44（12秒）；
06：33：55（08秒）；06：41：19（07秒）（見同上偵查卷第
四四至五五頁），足見其二人就原判決事實(一)所示之交易時間前
後，有多次聯絡之事實，已堪認郭文俊警詢所述以電話與郭文俊
聯絡購買愷他命，尚非無稽。至郭文俊雖陳稱：向黃榮華購買愷
他命十公克之時間為九十七年四月二十日凌晨二時許。然稽之上
開通聯紀錄，黃榮華係於同年月十九日二十一時四十八分許至翌
日凌晨六時四十一分許為止，與郭文俊有密切之通話紀錄，又證
人徐文良（即FSK 修車廠負責人）證稱：星期六晚上我回我店裡
休息，黃榮華在星期六、日那兩天都待在我店裡，我特別有印象
等語（見原審卷第六七頁反面至六八頁），顯見郭文俊所稱之交
易時間應為同年月二十日之誤。再者黃榮華之前揭行動電話與郭
文俊之門號0000000000號行動電話通聯紀錄：四月二
十一日（星期一）：03：02：38（40秒）；03：57：27（03
秒）（見同上偵查卷第五三頁背面），足認原判決事實(二)所示之
交易時間前後，黃榮華與郭文俊二人確有聯絡之事實。另查本件
係於郭文俊為警查獲後，以電話與黃榮華聯絡，約定見面，黃榮
華始為警查獲，復為黃榮華供承在卷（見第一審卷第二三頁），
並參以黃榮華被查獲時，攜有為數不少之愷他命等情，亦足以佐
證郭文俊所述，伊被查獲之愷他命係向黃榮華購買等語，堪予採
信。此外又有扣案藥物，經鑑定及檢驗結果確為第三級毒品愷他
命成分，有台灣檢驗科技股份有限公司九十八年三月二十三日濫
用藥物檢驗報告、行政院衛生署管制藥品管理局九十七年十一月
十七日管檢字第○九七○○一一三六一號鑑定書在卷可考（見第
一審卷第七九頁、審易字卷第二四頁）。綜合上開事證，黃榮華
前揭先後二次販賣第三級毒品愷他命之犯行，甚為明確。原判決
並以黃榮華所辯無非畏罪卸責之詞，不足採信，予以指駁。從形
式上觀察，並無違反經驗、論理法則或其他足以影響判決結果之
違法情形存在。另查：（一）、所謂補強證據，並非以證明犯罪
構成要件之全部事實為必要，倘其得以佐證購買毒品者之陳述非
屬虛構，能予保障所陳述事實之真實性，即已充足。且得據以佐
證者，雖非直接可以推斷該被告之犯罪，但以此項證據與購買毒
品者之陳述為綜合判斷，若足以認定犯罪事實者，仍不得謂非補
強證據。又供述證據有部分前後不符，或相互間有所歧異時，究
竟何者為可採，法院得本其自由心證予以斟酌，若其基本事實之
陳述與真實性無礙時，仍非不得予以採信，非謂一有不符或矛盾
，即認其全部不可採信。本件關於原判決事實(一)黃榮華以三千五
百元，販賣愷他命十公克予郭文俊之犯行，除據郭文俊於上開警
詢之證述外，復經徐文良於原審結證稱：星期六晚上我回我店裡
休息，黃榮華在星期六、日（按即四月十九、二十日）那兩天都
待在我店裡，我特別有印象等語；又黃榮華與郭文俊以前揭行動
電話，於原判決事實(一)所示之交易時間前後，有多次聯絡之通聯
紀錄，均詳如前述。且該通聯紀錄所顯示之基地台位址，在桃園
縣龍潭鄉○○路五九八號三樓樓頂，即「FSK 」修車廠附近，有
該通聯紀錄在卷可憑（見同上偵查卷第四四至五五頁），互核相
符，足資佐證補強。不因郭文俊嗣後於偵、審中翻供，否認當天
有去「FSK 」修車廠而有異，亦與該次犯行，有無扣得愷他命送
驗，均不生影響。黃榮華上訴意旨（一）、（三）所辯，自無足
取，難謂原判決有何理由矛盾或欠備之處。（二）、採證認事乃
事實審法院之職權，苟其證據之取捨及事實之認定，並不違背論
理法則及經驗法則，即不容任意指為違法。關於原判決事實(二)所
載時、地，黃榮華以七千元之價格，販賣愷他命二十公克予郭文
俊之犯行，業據郭文俊於警詢時供證屬實，又有扣案愷他命、鑑
定書、檢驗報告、通聯紀錄在卷可考，已詳如前述。原判決所認
定犯罪之時間為九十七年四月二十一日凌晨三時三十分許，而依
通聯紀錄所示，黃榮華與郭文俊二人，於交易前之同日三時二分
三十八秒，已先聯絡通話四十秒（見偵查卷第四四至五五頁），
嗣於同日三時五十七分二十七秒，雙方再次聯絡，並非於同日三
時五十七分二十七秒才開始聯絡，而於同日三時三十分許交易（
見原判決第五頁載述甚明），黃榮華上訴意旨（三）指摘係先交
易後聯絡，違反經驗法則云云，顯有誤會。至所指販賣愷他命之
重量為二十公克，郭文俊被查獲時持有愷他命之重量為二十三點
八六公克，固有些微不符，然衡之通常一般人作證所言未必十分
精確，何況愷他命相較於其他海洛因等毒品，尚非昂貴，且又有
包裝器物，實難以供述毒品之重量與實際查獲有些微誤差，率予
否認該證言之真實性，認非可採。（三）、關於扣案門號000
0000000號行動電話（含SIM 卡一張）一支，原判決已於
理由內說明係黃榮華所有供本案犯罪所用之物，依毒品危害防制
條例第十九條第一項前段宣告沒收，並於所犯各罪項下主文中分
別宣告（見原判決第九頁），而於判決主文各罪及定應執行刑，
則均諭知「扣案門號0000000000號行動電話一支沒收
」，雖未如事實及理由欄特別標明「（含SIM 卡一張）」，固欠
一致，惟既已標明「扣案之行動電話一支」，當然包括扣案括弧
內附屬之「SIM 卡一張」在內，一併依上開規定宣告沒收，要無
可疑。原判決主文對此部分之記載，顯係文字疏漏，然不影響本
件判決本旨，依司法院釋字第四十三號解釋之意旨，屬於應由原
審法院依聲請或本於職權裁定更正之問題，不能執以指摘原判決
違法。檢察官上訴意旨所指亦非上訴第三審之適法理由。其他上
訴意旨，或係對於原審採證認事之適法職權行使，或原判決已說
明之事項，或無關犯罪構成要件之枝節，為事實上之爭執，或未
依據卷內資料具體指摘原判決究係如何違背法令，俱非合法之上
訴理由。其等上訴為違背法律上程式，均應予駁回。
據上論結，應依刑事訴訟法第三百九十五條前段，判決如主文。
中    華    民    國  一○○  年    五    月   十九   日
                      最高法院刑事第八庭
                          審判長法官  花  滿  堂  
                                法官  黃  正  興  
                                法官  洪  昌  宏  
                                法官  徐  昌  錦  
                                法官  王  聰  明  
本件正本證明與原本無異
                                      書  記  官  
中    華    民    國  一○○  年    五    月  二十三  日
                                                     M